最高法院刑事判決　　　　　　　　　　　　　　　九十一年度台上字第一七五九號
　　上　訴　人　甲○○
　　　　　　　　乙○○
右上訴人等因違反毒品危害防制條例案件，不服台灣高等法院台南分院中華民國八十
八年十二月二十八日第二審判決（八十八年度上訴字第一七○九號，起訴案號：台灣
嘉義地方法院檢察署八十七年度偵字第七六一四號、八十八年度偵字第七二二、一二
六一號），提起上訴，本院判決如左：
    主  文
原判決關於乙○○部分撤銷，發回台灣高等法院台南分院。
其他上訴駁回。
    理  由
一撤銷發回部分
本件原判決認定上訴人乙○○基於意圖營利之概括犯意，先後於民國八十七年十月初
、十一月初及十二月十四日上午二時許，連續在嘉義市嘉雄陸橋附近之檳榔攤、嘉義
市○○路民生國中附近等地，將其向綽號「阿成」之男子所販入之第二級毒品安非他
命，各以新台幣（下同）二萬元之價格，三次出售與甲○○施用（前兩次係由甲○○
與林聰哲合資購買，甲○○出一萬五千元，林聰哲出五千元），嗣於同年十二月十六
日上午十時五十分許，因查獲甲○○持有向上訴人購買之安非他命五包，供出來源而
循線在嘉義市○○路○段三七七號前查獲上訴人等情，因而撤銷第一審關於上訴人部
分之判決，改判論處上訴人連續販賣第二級毒品罪刑，固非無見。
惟查(一)科刑判決所認定之事實，與所採之證據不相適合，即屬證據上理由矛盾，其判
決當然為違背法令。查原判決認定上訴人共販賣安非他命與甲○○三次，並敘明上開
事實係依憑證人甲○○及上訴人於警訊中之供述為論罪之依據。但查證人甲○○於警
訊中供明：「自八十七年五月中旬起即向綽號『薇薇』購買安非他命，大約五次，每
次交易金額新台幣貳萬元，每次都是『薇薇』主動與我連絡，先將錢交給她後等電話
通知，再交貨完成交易，最後一次八十七年十二月十四日二時購買」（見一三一五○
號警卷一頁反面）。上訴人亦自承：「我曾於八十七年九月初至八十七年十二月初止
替他調購四、五次安非他命，金額是新台幣伍千元至二萬元不等，我並沒有賺錢，只
是替他調購並賺些安非他命供自己吸食，數量四至五包，重量一公克左右」（同上卷
三頁反面），其事實認定與所採之證據不相適合，難謂為適法。(二)甲○○於警訊中證
稱：其每次購買之金額為二萬元，於偵查中供明：其託請上訴人購買安非他命之金額
為一萬五千元至二萬元，於審理中陳稱：「我均購買一錢五千元」（見七六一四號偵
查卷三七頁反面、第一審卷三七頁正面），則上訴人販賣所得之金額若干？事實尚有
未明，自不足為適用法律之依據。上訴意旨指摘原判決關於上訴人部分不當，尚非全
無理由，應認此部分有撤銷發回更審之原因。
二駁回上訴部分
按刑事訴訟法第三百七十七條規定，上訴於第三審法院，非以判決違背法令為理由，
不得為之。是提起第三審上訴，應以原判決違背法令為理由，係屬法定要件。如果上
訴理由狀並未依據卷內訴訟資料，具體指摘原判決不適用何種法則或如何適用不當，
或所指摘原判決違法情事，顯與法律規定得為第三審上訴理由之違法情形，不相適合
時，均應認其上訴為違背法律上之程式，予以駁回。本件上訴人甲○○上訴意旨略稱
：其於犯罪後坦承犯行，並供出毒品來源，已具悔意，且上訴人目前有正當工作，並
需供養雙親、妻、子，因請准予宣告緩刑，以勵自新云云。查原判決認定上訴人基於
概括之犯意，自八十七年十月間起，在嘉義縣中埔鄉○○村○○街二十九巷九號之住
處，連續多次分別轉讓第二級毒品安非他命與林聰哲及乙○○施用，嗣於同年十二月
十六日上午十時五十分許，在上址為警查獲，並扣得其所有驗後淨重九‧一七二一公
克之安非他命五包，並供出安非他命之來源，因而破獲乙○○販賣安非他命之犯行等
情，係以上揭事實，業經上訴人之自白，核與林聰哲、乙○○兩人指訴情節相符，並
有白色顆粒物五包扣案、憲兵司令部鑑驗通知書等證據，資以認定上訴人有轉讓安非
他命之事實，因認第一審判決論處上訴人連續轉讓第二級毒品罪刑，為無不合，予以
維持，駁回上訴人在第二審之上訴，已敘明其所憑之證據及認定之理由，並以上訴人
所辯，其未轉讓安非他命與乙○○云云，如何不足採信，於理由中詳加說明與指駁，
從形式上觀察，並無違背法令之情形存在。次按緩刑之宣告，除應具備一定之條件外
，並須有可認為以暫不執行刑罰為適當之情形，始得為之，故此項宣告，係屬事實審
法院得依職權自由裁量之事項，當事人不得以原審未諭知緩刑指為違背法令。上訴意
旨未依卷內訴訟資料，具體指摘原判決關於上訴人部分如何不適用法則或如何適用不
當，徒就原審自由裁量事項之適法行使，任意指為違法，核與法律規定得為第三審上
訴理由之違法情形不相適合，其上訴為違背法律上之程式，應予駁回。
據上論結，應依刑事訴訟法第三百九十七條、第四百零一條、第三百九十五條前段，
判決如主文。
中      華      民      國    九十一    年      三      月    二十八    日
                              最高法院刑事第八庭
                                  審判長法官  莊  登  照
                                        法官  洪  明  輝
                                        法官  黃  一  鑫
                                        法官  魏  新  和
                                        法官  林  秀  夫
      右正本證明與原本無異
                                              書  記  官
中      華      民      國    九十一    年      四      月      三      日
